臺灣高等法院民事判決　　　　　　　　　96年度勞上字第61號
　　上　訴　人　國泉機械工業有限公司
　　法定代理人　甲○○
　　訴訟代理人　薛欽峰律師
　　複代理　人　楊宗翰律師
　　被上訴　人　乙○○
上列當事人間異議之訴事件，上訴人對於中華民國95年5 月31日
臺灣臺北地方法院96年度訴字第1076號第一審判決提起上訴，經
本院於96年12月19日言詞辯論終結，判決如下：
    主  文
原判決關於確認第三人林溫鴻對上訴人有民國九十五年一月十日
起至九十五年四月十一日間之新臺幣貳拾捌萬伍仟元薪資債權存
在部分，及該訴訟費用之裁判均廢棄。
上開廢棄部分，被上訴人在第一審之訴駁回。
廢棄改判部分之第一、二審訴訟費用，由被上訴人負擔。
    事實及理由
一、被上訴人起訴主張：第三人林溫鴻與伊原係夫妻，現已離婚
    ，嗣伊向台中地方法院聲請對林溫鴻核發支付命令（該院95
    年度促字第26063號），取得對林溫鴻之債權100萬元及自95
    年6月20 日起算之法定利息，並持以向原法院聲請強制執行
    林溫鴻對上訴人之薪資債權，經原法院核發95年度執辰字第
    51154號執行命令，上訴人竟於95 年11月21日聲明異議稱：
    林溫鴻自94年11月30 日起即因無故曠職6日以上，早經其於
    95年元月10日依勞基法第12條規定解僱云云。惟伊於95年11
    月25日與子女尚衝入上海市○○區○○路19號橋北首上海國
    泉機械公司二樓查看，林溫鴻確定在該公司服務，伊並遭外
    遇女子李麗華咆哮，且在右上臂咬一口、打傷及抓傷；復以
    攝影機攝取到林溫鴻與李麗華步出上海國泉機械公司之畫面
    ，有DVD為證。故林溫鴻仍任職上訴人公司， 對上訴人尚有
    薪資債權存在，爰提起本件異議之訴，請求確認訴外人林溫
    鴻與上訴人自95年元月10日起迄今僱傭關係存在。
    原審為被上訴人一部有理由，一部無理由之判決：確認第三
    人林溫鴻與上訴人於95年1月10日起至95年4月11日間之僱傭
    關係存在；被上訴人其餘之訴駁回。
二、被上訴人就原審駁回部分並未聲明不服。
    被上訴人於第二審陳明：其提起本訴，意在確認第三人林溫
    鴻對於上訴人有薪資債權存在，以供自己強制執行，是原審
    判決第三人林溫鴻與上訴人於95年1月10日至95年4月11日間
    僱傭關係存在，真意係指：林溫鴻對上訴人有95年1月10 日
    至95年4月11日之285,000元薪資債權存在（本院卷第36頁反
    面、43頁），並未為任何訴之變更，先予敘明。
三、上訴人則以：(一)被上訴人請求確認第三人林溫鴻與伊之間自
    95 年1月10日起之僱傭關係存在，縱令屬實，亦無法遽以主
    張林溫鴻對於伊有薪資債權存在，因薪資債權存在與否，涉
    及林溫鴻有無依約提供勞務而得享有報酬請求權，及是否有
    其他消滅薪資債權之事由，並非確認僱傭關係後即可執行薪
    資債權，故被上訴人提起本件確認兩造僱傭關係存在與否之
    主張，無得藉以除去其法律地位不安及危險狀態，而無確認
    利益。(二)按起訴請求確認他人之某法律關係存在或不存在，
    須以該法律關係之雙方當事人為共同被告一同起訴，始為當
    事人適格，若僅以其中一方當事人為被告者，即非適格之當
    事人」，最高法院92年度台上字第1910號、同院93年度台上
    字第117號判決意旨參照。 被上訴人逕對伊公司提起確認訴
    訟，而未將第三人林溫鴻同列被告，為當事人不適格。(三)林
    溫鴻與伊自95年1月10日至95年4月11日間並無僱傭關係存在
    ，亦無任何薪資債權存在：1.因林溫鴻於94年11月30日自台
    灣攜出有關伊之出口報關資料，均未依時交付上海分公司，
    造成領貨遲延，迄未交接業務，令伊產生諸多損害，伊因而
    於95年1月10日解僱林溫鴻， 且實際上確無給付薪資予林溫
    鴻之情事，有解僱公告、上海分公司自95年1月至4月止均無
    林溫鴻具領簽收之資料、林溫鴻於95年間並無自伊獲有薪資
    所得之資料等件可參。2.林溫鴻遭伊解雇後，雖伊行政作業
    遲延而未及時辦理終止勞保事宜，但究不能逕依勞保文件即
    斷定林溫鴻有服勞務及對伊有薪資債權存在等語抗辯。聲明
    ：(一)原判決不利於上訴人部分廢棄。(二)上開廢棄部分，被上
    訴人在第一審之訴駁回。
三、兩造不爭執之事實：
  (一)第三人林溫鴻自79年間起即在上訴人公司任職，至94年間每
    月薪資為95,000元，有林溫鴻之勞工保險被保險人投保資料
    表及薪資單紙可參（原審卷第34-39、54頁）。
  (二)被上訴人列林溫鴻為相對人，向臺中地方法院聲請核發支付
    命令，經該院95 年度促字第26063號裁定諭令：林溫鴻應向
    被上訴人給付100萬元及自95年6月20日起至清償日止按年息
    5%計算之利息， 並賠償程序費用1,000元；被上訴人嗣雖向
    臺中地方法院聲請強制執行，惟因債務人林溫鴻現無財產可
    供執行，由臺中地方法院核發債權憑證在案，有債權憑證附
    卷（原審卷第9頁）。
  (三)被上訴人其後向臺北地方法院聲請強制執行林溫鴻對上訴人
    之薪資債權（該院95 年度執字第51154號），經法院核發執
    行命令，惟上訴人於95年11月20日以：林溫鴻於94年11月30
    日起未請假未上班，且未與公司連絡，依勞動基準法（下稱
    勞基法）規定連續曠工6日以上，本公司已於95 年元月10日
    將其解僱為由，具狀聲明異議，執行法院通知被上訴人上情
    ，被上訴人因而提起本件異議之訴，亦有上訴人向執行法院
    之聲明異議狀可按（原審卷第8頁）。
四、本件重要爭點在於：
  (一)被上訴人有無提起本件訴訟之確認利益？
  (二)被上訴人提起本件異議之訴，是否須以第三人林溫鴻及上訴
    人為共同對造當事人？
  (三)被上訴人主張：第三人林溫鴻對於上訴人有285000元之薪資
    債權存在，有無理由？
五、被上訴人有無提起本件訴訟之確認利益？
  (一)按確認法律關係成立或不成立之訴，如有即受確認判決之法
    律上利益，縱其所求確認者為他人間之法律關係，亦非不得
    提起；又按法律關係之存在否不明確，致被上訴人在私法上
    之地位有受侵害之危險，而此危險得以對於上訴人之確認判
    決除去之者， 即得依民事訴訟法第247條規定提起確認之訴
    ，最高法院52年台上字第1922號、32年上字第3165號判例分
    別著有明文。
  (二)查第三人林溫鴻對上訴人有無薪資債權存在，被上訴人如不
    提起本件訴訟，則其聲請對第三人林溫鴻之薪資債權強制執
    行即無法執行，是被上訴人在私法上地位有因而受侵害之危
    險，益見其有以本件確認之訴判決以排除危險之確認利益甚
    明。
六、被上訴人提起本件異議之訴，是否須以第三人林溫鴻及上訴
    人為共同對造當事人？
    按強制執行法第119條第1項之「法院命令」，包括執行法院
    依同法第115條第1項規定對第三人所發之扣押命令在內（辦
    理強制執行事件應行注意事項第64項），故第三人對執行法
    院之扣押命令聲明異議， 債權人認為不實而依同法第120條
    第2項規定所提起之訴訟， 因依同項後段之規定，須將訴訟
    告知債務人，自得僅以第三人為被告，而非必須以債務人為
    共同被告，債權人依此規定所提起之訴訟，無論係請求確認
    債務人對第三人之債權存在之確認之訴，或請求第三人向債
    權人為給付之給付之訴，均非必須以債務人為共同被告，最
    高法院95年度台上字第1295號判決同此見解可供參考。準此
    ，被上訴人提起本件異議之訴，僅列債權人即上訴人為對造
    當事人，而未將林溫鴻同列對造當事人，並無上訴人指摘之
    當事人不適格情事。
七、被上訴人主張： 第三人林溫鴻對於上訴人有285,000元之薪
    資債權存在，有無理由？
  (一)被上訴人主張：第三人林溫鴻與上訴人自95 年1月10日至95
    年4月11 日間僱傭關係存在一節；為上訴人所執詞否認，並
    辯稱：林溫鴻於94年11月30日起未上班， 其已於95年1月10
    日將林溫鴻解僱等語。
  (二)查林溫鴻自79 年10月4日起，即以上訴人為投保單位投保勞
    工保險，至95 年4月12日始退保，有林溫鴻之勞工保險被保
    險人投保資料表及上訴人填具之退保申報表可稽（原審卷第
    54、40頁）。是自林溫鴻之投保勞工保險之資料形式觀察，
    林溫鴻於95年1月10日至95年4月11日止仍與上訴人有僱傭關
    係存在。
  (三)上訴人辯稱：林溫鴻於94年11月30日起即未請假、亦未上班
    ，伊因而於95年1月10 日依勞基法規定解僱林溫鴻，雖於行
    政作業上有所遲延而至95年4 月12日始辦理退保，惟伊確自
    95 年起即未再給付林溫鴻薪資等情，業據提出95年1月10日
    解僱林溫鴻之公告為證（原審卷第32頁），並經證人即林溫
    鴻上訴人上海分公司之主管彭瑞榮到庭證陳：「林溫鴻也沒
    有打電話給我，我有跟我的管理部門、工程部門主管知會一
    下，讓他們去打聽……林溫鴻的薪水是臺灣發的，只有他出
    差到大陸所領取的出差費4000元人民幣是上海分公司核發的
    ……林溫鴻自95年1月10日至95年4月11日間沒有回去工作，
    怎麼有薪資」等語明確（本院卷第77頁），且提出上訴人上
    海分公司員工領取4,000元人民幣之簽收資料（本院卷第84-
    87頁），其上確無林溫鴻之簽收紀錄。另一證人即上訴人之
    會計游淑蘭證述：「（國泉公司針對員工薪資的給付）以郵
    局轉帳的方式。一般員工的某月份薪資是到下個月6 日給付
    ，由國泉公司的帳冊顯示，給付林溫鴻的薪資至94年11月份
    止，即在94年12月6 日給付薪資予林溫鴻，上海公司的主管
    在94年12月底的時候，通知我林溫鴻的薪資不要支付。自國
    泉公司沒有轉帳薪資給林溫鴻後，林溫鴻沒有向公司表示要
    求給付薪資」、「一般要辦理退保，是要有辭職單，但是這
    件沒有辭職單，因為林溫鴻不見，沒有看到林溫鴻的辭職單
    。一般員工離職時要寫辭職單，於完成辭職單交接手續後，
    公司才會辦理勞健保退保事宜」云云在卷（本院卷第43頁反
    面、44頁），核與上訴人於94 年12月6日委託郵局劃撥轉帳
    員工薪資存款單上尚列有林溫鴻薪資之紀錄，迨95年1月6日
    委託郵局劃撥轉帳員工薪資之存款單上已無林溫鴻之記載，
    有郵政存簿儲金薪資存款團體戶存款單多紙相符（本院卷第
    47-53頁）；復據本院依職權調取林溫鴻95 年度所得資料，
    確無來自上訴人之薪資所得，亦有本院依職權調取之稅務電
    子閘門財產所得調件明細表足憑（本院卷第33頁）。綜上堪
    認： 林溫鴻確於95年1月10日遭上訴人解僱，自95年元月份
    起並無任何上訴人給付薪資予林溫鴻之情，則上訴人上開辯
    解，應堪採信。
  (四)按當事人主張有利於己之事實者，就其事實有舉證之責任，
    民事訴訟法第277條本文規定甚明。 本件被上訴人主張林溫
    鴻對上訴人有95年1月10日至95年4月11日之薪資債權285000
    元存在，依上開規定，自應由被上訴人就前揭金額債權之存
    在負舉證責任。被上訴人雖於原審提出95年11月25日拍攝之
    DVD為證， 已經原審勘驗無法看到林溫鴻出現於上訴人工作
    之畫面， 有勘驗筆錄足憑（原審卷第61-62頁），無從作有
    利於被上訴人之認定。此外，被上訴人復未能提出其他積極
    證據，則其主張林溫鴻對上訴人有95年1月10日至95年4月11
    日之薪資債權285,000元存在，尚屬無據，應予駁回。
八、綜上所述，被上訴人主張：第三人林溫鴻對於上訴人有95年
    1月10日至95 年4月11日之285,000元薪資債權存在，為無理
    由，應予駁回。原審確認第三人林溫鴻對於上訴人有上開數
    額之薪資債權存在，尚有未洽，上訴意旨指摘原判決不當，
    為有理由，爰由本院廢棄改判如主文第二項所示。
九、據上論結：本件上訴為有理由， 依民事訴訟法第450條、第
    78條，判決如主文。
中　　華　　民　　國　　96　　年　　12　　月　　31　　日
                  勞  工  法  庭
                        審判長法　官  張耀彩
　　　  　　　　　　　　　　　法　官  盧彥如
　　　　  　　　　　　　　　　法　官  林金吾
正本係照原本作成。
不得上訴。
中　　華　　民　　國　　96　　年　　12　　月　　31　　日
                              書記官  張淑芳
